【裁判字號】    90,上易,2203
【裁判日期】    900928
【裁判案由】    違反著作權法
【裁判全文】
臺灣高等法院刑事判決                            九十年度上易字第二二三號
    上  訴  人  臺灣桃園地方法院檢察署檢察官
    被      告  乙○○
右上訴人因被告違反著作權法案件，不服臺灣桃園地方法院八十九年度字第一九○五
號，中華民國九十年三月二十二日第一審判決（起訴案號：臺灣桃園地方法院檢察署
八十九年度偵字第七四二二號），提起上訴，本院判決如左：
    主  文
上訴駁回。
    理  由
一、本案經本院審理結果，認第一審判決對被告乙○○為無罪之諭知，核無不當，應
    予維持，並引用第一審判決書記載之證據及理由（附件）。
二、檢察官循告訴人甲○○請求上訴意旨略以：
    (一)系爭教育訓練資料並非在百渝股份有限公司（下稱：百渝公司）轉包與告訴人
      甲○○之承攬工作範圍之內。原判決誤認系爭教育訓練資料所繪製及編制之各
      項圖表，為告訴人承作興達工程第一、二期部分工程應交付之文件或謂係附隨
      業務，尚有違誤。
    (二)告訴人因承包百渝公司轉包台電公司興達工程第一期工程DUPLICATE 缺失修改
      工作及第二期火警測試移報總機電腦試運轉，告訴人為原始設計人，依著作權
      法第十二條規定告訴人為著作人，而告訴人與百渝公司就著作權歸屬並無特別
      約定，是仍歸告訴人所有，告訴人基於承攬義務，須將之交付百渝公司，此時
      百渝公司即視同取得使用之授權，惟此亦僅指電腦程式之著作權部分。告訴人
      八十八年八月四日及八月七日所寄發之存證信函所書內容，係在催告被告及百
      渝公司應依承攬契約給付報酬，逾期即解除該電腦程式智慧財產權（即著作權
      ）之使用授權。至於告訴人於前揭二紙存證信函中未提及請求被告及百渝公司
      給付有關教育訓練資料之費用乙節，因此部分告訴人尚未與被告或百渝公司成
      立承攬契約，尚不知依何法律提出請求而尚未提出，於法、於理均無不合云云
      。
三、本院對檢察官上訴之判斷：
    (一)觀之卷附被告庭呈告訴人甲○○分別於八十八年八月四日及八十八年八月七日
      所寄發予被告及百渝公司之汐止社后郵局第六二號、第七六七號存証信函得知
      ，告訴人甲○○於該二信函內均未提及教育訓練講義須另行議價，亦未向被告
      及百渝公司請求任何有關教育訓練講義之費用，此亦為告訴人所是認。若教育
      訓練講義須另行議價，其怎可能隻字未提，亦未請求費用。
    (二)況告訴人甲○○於該二存証信函中一再說明：「否則逾期即正式解除台端與貴
      公司對於本人智慧財產權之使用權」、「否則逾期即正式解除台端和貴公司對
      於本人所有相關智慧財產權和編輯著作等之使用權」、「否則，逾期即正式解
      除乙方既乙方公司（百渝公司）之一期和二期興達工程消防系統火警移報總機
      電腦控制程式之使用權，及一期興達工程消防系統火警移報電系充竣工圖之使
      用權」、「否則，逾期即正式解除乙方既乙方公司（百渝公司）之一期和二期
      興達工程消防系統火警移報總機電腦控制程式、一期號與達工程消防系統火警
      移報電系統竣工圖和相關之資料文稿等所有屬於甲方智慧財產權和著作權之使
      用權」，足見，姑不論該教育訓練講義之權利係屬誰，至少告訴人甲○○已自
      承有授予被告及百渝公司使用權，才有所謂解不解除使用權之問題。且其中除
      提到「智慧財產權」外，亦有提到「編輯著作」等文義，是公訴人謂該二存證
      信函中未提及請求被告及百渝公司給付有關教育訓練資料之費用係因尚不知依
      何法律提出請求而尚未提出，顯與存證信函之內容不符。故被告本於上開認知
      ，主觀認有權使用該教育訓練資料，方加以印製、散發予台電人員，做為教育
      訓練資料，主觀上並無任何明知為他人著作物而非法加以使用之犯罪故意至為
      明確。
    (二)次查，縱如告訴人所主張系爭教育訓練資料非屬於百渝公司轉包予告訴人甲○
      ○之承攬工作範圍之內，然因公訴人所舉事證亦不足以證明被告主觀上有任何
      明知為他人著作物而非法加以使用之犯罪故意，本院依職權調查之結果，亦未
      發見其他確可形成有罪心證之積極證據。原審因而以不能證明被告具有犯罪故
      意，依刑事訴訟法第三百零一條第一項諭知無罪判決，適用法則並無不當。公
      訴人循告訴人之請求上訴徒憑主觀見解，對於經原判決詳予論斷之事項任意指
      摘聲明不服，請求撤銷改判，為無理由，應予駁回。
四、適用之法律：
    刑事訴訟法第三百七十三條、第三百六十八條。
本案經檢察官何明楨到庭執行職務。
中      華      民      國    九十      年      九      月    二十八    日
                              臺灣高等法院刑事第二十庭
                                  審判長法  官  葉  麗  霞
                                法  官  林  勤  綱
                                        法  官  李  錦  樑
右正本證明與原本無異。
不得上訴。
                                        書記官  鐘  秀  娥
中      華      民      國    九十      年      十      月      二      日


司法院資訊處製作；財團法人民間司法改革基金會備份。
